---
title: "Analyse_des_données_de_la_rade_de_Brest"
output: github_document:
  toc: true
  toc_depth: 2
---

# Méthodes
## Amplicon bioinformatics: des lectures aux tableaux

1/ quelles sont les influences relatives de la profondeur et de la saison sur la structure des communautes planctoniques de la rade de Brest ?
2/ Quels sont les biomarqueurs de saison (hivers et ete) ?

```{r}
library("dada2")
```

```{r}
path <- "~/CC2EcoG2/Seqreunies" # CHANGE ME to the directory containing the fastq files after unzipping.
list.files(path)
```

## Filtrer les données

On filtre les séquences de faible qualité, puis on les enlève. On demande ici d'afficher les "moins bons".

```{r}
# Sort ensures forward/reverse reads are in same order
fnFs <- sort(list.files(path, pattern="_R1.fastq"))
fnRs <- sort(list.files(path, pattern="_R2.fastq"))
# Extract sample names, assuming filenames have format: SAMPLENAME_XXX.fastq
sample.names <- sapply(strsplit(basename(fnFs), "R"), `[`, 1)
# Specify the full path to the fnFs and fnRs
fnFs <- file.path(path, fnFs)
fnRs <- file.path(path, fnRs)
```

```{r}
library(dada2)
plotQualityProfile(fnFs[1:2])
```

```{r}
plotQualityProfile(fnRs[1:2])
```

```{r}
filt_path <- file.path(path, "filtered") # Place filtered files in filtered/ subdirectory
if(!file_test("-d", filt_path)) dir.create(filt_path)
filtFs <- file.path(filt_path, paste0(sample.names, "_F_filt.fastq.gz"))
filtRs <- file.path(filt_path, paste0(sample.names, "_R_filt.fastq.gz"))
names(filtFs) <- sample.names
names(filtRs) <- sample.names
sample.names
```

```{r}
out <- filterAndTrim(fnFs, filtFs, fnRs, filtRs, truncLen=c(240,200), trimLeft=c(21,21),
              maxN=0, maxEE=c(2,2), truncQ=2, rm.phix=TRUE,
              compress=TRUE, multithread=TRUE) # On Windows set multithread=FALSE
head(out)
```

# Learn the Error Rates

```{r}
errF <- learnErrors(filtFs, multithread=TRUE)
```

```{r}
errR <- learnErrors(filtRs, multithread=TRUE)
```

```{r}
plotErrors(errF, nominalQ=TRUE)
```

# Sample Inference

```{r}
dadaFs <- dada(filtFs, err=errF, multithread=TRUE)
```

```{r}
dadaRs <- dada(filtRs, err=errR, multithread=TRUE)
```

# Merge paired reads

```{r}
mergers <- mergePairs(dadaFs, filtFs, dadaRs, filtRs, verbose=TRUE)
# Inspect the merger data.frame from the first sample
head(mergers[[1]])
```

# Construct sequence table

```{r}
seqtab <- makeSequenceTable(mergers)
dim(seqtab)
```

```{r}
# Inspect distribution of sequence lengths
table(nchar(getSequences(seqtab)))
```

# Remove chimeras

```{r}
seqtab.nochim <- removeBimeraDenovo(seqtab, method="consensus", multithread=TRUE, verbose=TRUE)
dim(seqtab.nochim)
```

```{r}
sum(seqtab.nochim)/sum(seqtab)
```
Il y a environ 23 pourcents de chimères. 

# Track reads through the pipeline

```{r}
library(dada2)
getN <- function(x) sum(getUniques(x))
track <- cbind(out, sapply(dadaFs, getN), sapply(dadaRs, getN), sapply(mergers, getN), rowSums(seqtab.nochim))
# If processing a single sample, remove the sapply calls: e.g. replace sapply(dadaFs, getN) with getN(dadaFs)
colnames(track) <- c("input", "filtered", "denoisedF", "denoisedR", "merged", "nonchim")
rownames(track) <- sample.names
head(track)
```

# Assign taxonomy
On va assigner une taxonomie aux données de la rade de Brest à partir de ce qu'on pourra observer de Silva. 

```{r}
taxa <- assignTaxonomy(seqtab.nochim, "~/silva_nr99_v138_train_set.fa.gz", multithread=TRUE)
```

```{r}
taxa.print <- taxa # Removing sequence rownames for display only
rownames(taxa.print) <- NULL
head(taxa.print)
```

```{r}
save.image(file = "01_data_analysis_FinalEnv")
```


