---
title: "Analyse_phyloseq_des_donnees_de_la_rade_de_Brest"
output: github_document:
  toc: true
  toc_depth: 2
---

1/ quelles sont les influences relatives de la profondeur et de la saison sur la structure des communautes planctoniques de la rade de Brest ? 
-> Shannon et Simpson seraient plutôt utilisés comme indice. On pourrait aussi utiliser l'ordination. 
2/ Quels sont les biomarqueurs de saison (hivers et ete) ?
-> cf histogrammes

```{r}
load("01_data_analysis_FinalEnv")
```

# Appel des packages
```{r}
library(phyloseq)
library(Biostrings)
library(ggplot2)
```

# Combiner les données dans un objet phyloseq
Par exemple, la fonction data.frame permet de créer des cadres de données en couplant des variables qui partagent des propriétés de matrice et de liste.
```{r}
samples.out <- rownames(seqtab.nochim)
profondeur <- sapply(strsplit(samples.out, "D"), `[`, 1)
date <- substr(profondeur,0,11)
samdf <- data.frame(Profondeur=profondeur, Date=date)
samdf$Profondeur[samdf$Date>11] <- c("Fond","Median","Surface")
samdf$Date[samdf$Profondeur>11] <- c("mars","sept")
rownames(samdf) <- samples.out
```

On crée ici un fichier csv afin d'ordonner les paramètres, tels que les mois et la profondeur.
```{r}
write.csv(samdf,"samdf.csv")
```

On importe ici notre jeu de données dans l'objet samdf précédemment crée. Ce fichier comprend les informations de la rade de Brest, et notamment les dates et les profondeurs d'échantillonnage. Elles nous permettront de discriminer dans notre étude.
```{r}
samdf <-read.table('~/CC2EcoG2/samdf.csv', sep=',', header=TRUE, row.names=1)
```

L'objet ps que l'on crée ici rassemble les objets précédents nous renseignant sur l'assignation taxonomique et le nombre de séquences identifiées, et ce pour chaque échantillon.
```{r}
library(phyloseq)
ps <- phyloseq(otu_table(seqtab.nochim, taxa_are_rows=FALSE), 
               sample_data(samdf), 
               tax_table(taxa))
ps
```
Cela signifie donc que l'objet ps comporte 1557 taxons répartis sur 11 échantillons. Ces 11 échantillons ont chacun 2 variables. 

# Indices d'alpha-diversité
On se base ici sur l'objet ps précédemment créé pour construire notre graphique. 
```{r message=FALSE, warning=FALSE}
plot_richness(ps, x="Date", measures=c("Shannon", "Simpson"), color="Profondeur")
```
On sait que l'indice de Shannon permet de donner des informations sur la structure et la richesse des communautés. De plus, il permet de visualiser les "bruits" (soit les incertitudes) de nos échantillons. De même, l'indice de Simpson prend également en compte la richesse et la régularité.
On peut donc différencier de plusieurs les périodes de mars et septembre. Premièrement, on peut dire les communautés bactériennes sont beaucoup plus diversifier dans les fonds. Ensuite, il semble y avoir une corrélation une corrélation entre la profondeur et la richesse en saison hivernale. En effet, on peut voir que les communautés bactériennes sont beaucoup plus diversifiées dans les fonds que en surface. 

# Filtration des taxonomies
```{r}
rank_names(ps)
```

```{r}
table(tax_table(ps)[, "Phylum"], exclude = NULL)
```
On observe ici les différents phyla de l'objet phyloseq. Ainsi, il semble donc que les ... 

```{r}
ps <- subset_taxa(ps, !is.na(Phylum) & !Phylum %in% c("", "uncharacterized"))
```

```{r}
# Compute prevalence of each feature, store as data.frame
prevdf = apply(X = otu_table(ps),
               MARGIN = ifelse(taxa_are_rows(ps), yes = 1, no = 2),
               FUN = function(x){sum(x > 0)})
# Add taxonomy and total read counts to this data.frame
prevdf = data.frame(Prevalence = prevdf,
                    TotalAbundance = taxa_sums(ps),
                    tax_table(ps))
```

La colonne 1 correspond au pourcentage, et la 2 aux abondances. On effectue ici des estimations d'abondance. 
```{r}
plyr::ddply(prevdf, "Phylum", function(df1){cbind(mean(df1$Prevalence),sum(df1$Prevalence))})
```

# Prevalence filtering

```{r}
# Subset to the remaining phyla
prevdf1 = subset(prevdf, Phylum %in% get_taxa_unique(ps, "Phylum"))
ggplot(prevdf1, aes(TotalAbundance, Prevalence / nsamples(ps),color=Phylum)) +
  # Include a guess for parameter
  geom_hline(yintercept = 0.05, alpha = 0.5, linetype = 2) +  geom_point(size = 2, alpha = 0.7) +
  scale_x_log10() +  xlab("Total Abundance") + ylab("Prevalence [Frac. Samples]") +
  facet_wrap(~Phylum) + theme(legend.position="none")
```

## Première PCoA
NB : Pour créer une DPCoA, on aurait eu besoin de l'arbre phylogénétique.
```{r}
pslog <- transform_sample_counts(ps, function(x) log(1 + x))
out.wuf.log <- ordinate(pslog, method = "PCoA", distance = "bray")
```

```{r}
evals <- out.wuf.log$values$Eigenvalues
plot_ordination(pslog, out.wuf.log, color = "Profondeur", shape="Date") +
  labs(col = "Profondeur",shape= "Date")
```

```{r}
top20 <- names(sort(taxa_sums(ps), decreasing=TRUE))[1:20]
ps.top20 <- transform_sample_counts(ps, function(OTU) OTU/sum(OTU))
ps.top20 <- prune_taxa(top20, ps.top20)
plot_bar(ps.top20, x="Date", fill="Family") + facet_wrap(~Profondeur, scales="free_x")
```

```{r}
top20 <- names(sort(taxa_sums(ps), decreasing=TRUE))[1:20]
ps.top20 <- transform_sample_counts(ps, function(OTU) OTU/sum(OTU))
ps.top20 <- prune_taxa(top20, ps.top20)
plot_bar(ps.top20, x="Date", fill="Genus") + facet_wrap(~Profondeur, scales="free_x")
```
On peut ici voir par exemple que Synechococcus CC9902 peut représenter un biomarqueur de la surface médiane en hiver.












